臺灣高等法院高雄分院刑事裁定　　　　　 96年度交抗字第7號
抗 告 人即
受 處 分人　　甲○○
上列抗告人因違反道路交通管理處罰條例案件，聲明異議，不服
臺灣高雄地方法院中華民國95年11月30日裁定（95年度交聲字第
847 號），提起抗告，本院裁定如下：
    主  文
抗告駁回。
    理  由
一、本件原審以：(一)按道路交通管理處罰條例所稱汽車，包括機
    器腳踏車在內，又汽車駕駛人轉彎時，有不依標誌、標線、
    號誌指示之情形者，處新臺幣（下同）600 元以上1800元以
    下罰鍰，並記違規點數1 點，道路交通管理處罰條例第3 條
    第8 款、第48條第1 項第2 款、第63條第1 項第1 款定有明
    文；又按道路交通管理處罰條例所定罰鍰之處罰，受處罰人
    接獲違反道路交通管理事件通知單後，於15日內得不經裁決
    ，逕依第92條第3 項之罰鍰基準規定，向指定之處所繳納結
    案，不服舉發事實者，應於15日內，向處罰機關陳述意見，
    其不依通知所定期限前往指定處所聽候裁決，且未依規定期
    限繳納罰鍰結案或向處罰機關到案陳述意見並聽候裁決者，
    處罰機關應依基準表於舉發違反道路交通管理事件通知單送
    達且逾越應到案期限60日之3 個月內，逕行依最高額裁決之
    ，道路交通管理處罰條例第9 條第1 項，違反道路交通管理
    事件統一裁罰基準及處理細則第44條第1 項，違反道路交通
    管理事件統一裁罰基準表定有明文。(二)原處分意旨略以：異
    議人即受處分人甲○○（下稱異議人）於民國95年7 月10日
    10時38分許，駕駛車牌號碼XA9-839 號重型機車於民生路與
    光華路口不依標誌標線號誌指示，而以異議人係違反道路交
    通管理處罰條例第48條第1 項第2 款規定、依違反道路交通
    管理事件統一裁罰基準及處理細則第43 、44 、67條規定，
    裁決異議人罰鍰1800元整。(三)異議意旨固不諱言異議人有於
    上開時地之違規行為，並處以600 元之罰鍰，惟辯稱：因最
    後應到案日期即95年7 月25日（星期二）高雄地區因颱風停
    止上班上課，致延宕兩日即95 年7月27日（星期四）前往高
    雄市監理處繳納罰鍰，詎承辦人員當日列印違規查詢報表時
    ，已加重罰鍰至1000元，與稅款之3~5%滯納金比例差距甚大
    ，顯有程序及實體之違法因而聲明異議，請求撤銷原處分云
    云。(四)經查：1.異議人於95年7 月10日10時38分許，駕駛車
    牌號碼XA9-839 號號重型機車行經高雄市○○路與光華路口
    時，因未依標誌標線指示兩段式左轉行駛，經高雄市政府警
    察局交通警察大隊第五分隊員警掣單逕行舉發之事實，有高
    雄市政府警察局高市警交字第B00000000 號舉發違反道路交
    通管理事件通知單及高雄市政府95年11月8 日高市府交裁字
    第32─B00000000 號裁決書各1 件附卷可稽，從而，異議人
    不依標誌標線號誌指示行駛之違規行為應堪認定。2.為加強
    道路交通管理，維護交通秩序，確保道路交通安全，道路交
    通管理處罰條例對違反該條例之行為定有各項行政罰，依道
    路交通管理處罰條例第92條第3 項之授權訂定之違反道路交
    通管理事件統一裁罰標準及處理細則第41條第1 項及第48條
    第1 項僅係為便利公路主管機關及警察機關於處理違反道路
    交通管理事件能有統一之程序及裁罰標準而訂定之行政規則
    ，為具體細節之規定，並未逾越母法之授權，與法律保留原
    則亦無違背。又上開細則第41條第2 項規定：「行為人逾指
    定應到案日期後到案，而有前項第1 款、第2 款情形者，得
    逕依標準表逾越繳納期限之規定，收繳罰鍰結案。」故凡行
    為人逾越繳納期限或經逕行裁決處罰者，處罰機關即一律依
    標準表規定之金額處以罰鍰，此屬法律授權主管機關就裁罰
    事宜所訂定之裁量基準，其罰鍰之額度未逾越法律明定得裁
    罰之上限，並得促使行為人自動繳納、避免將來強制執行困
    擾及節省行政成本，且寓有避免各行政機關於相同事件恣意
    為不同裁罰之功能，亦非法所不許。本件原處分機關之罰鍰
    額度並未逾越法律明定得裁罰之上限，自非法所不許。至異
    議人所稱稅款之滯納金，因其性質不同於罰鍰，自不得相提
    並論。3.再道路交通管理處罰條例係立法院三讀通過，經總
    統公佈之法律，該條例第48條第1 項課以機慢車駕駛人兩段
    式左轉之義務，除著眼於人民利益（即保護受規範者之生命
    、身體權），亦係為增進公共利益所必要，符合憲法第23條
    之要求，與憲法並無牴觸，係現行有效並合憲之法律，且其
    限制之程度與裁罰額度亦符合比例原則，則行政機關依據該
    法律之規定，對於違反義務之行為人進行裁罰，並無違法之
    處。罰鍰金額，乃行政機關依據行為人違規情節輕重，於法
    定限度內，依其職權所為之裁量權限，司法機關應予尊重，
    僅得就行政機關所為裁罰合不合法為審查，本件原處分機關
    既係依據現行合法有效之道路交通管理處罰條例及其所授權
    制定之違反道路交通管理事件統一裁罰基準及處理細則、違
    反道路交通管理事件統一裁罰基準表，對異議人之違規行為
    進行裁處，於法即屬有據，亦無裁量逾越而違反比例原則之
    情事，法院即應予尊重，而無變更處罰之裁判之必要。(五)原
    處分機關以異議人確於前揭時地不依標誌標線號誌指示行駛
    ，有違反道路交通管理處罰條例第48條第1 項第2 款之違規
    行為，依道路交通管理處罰條例第9 條第1 項、違反道路交
    通管理事件統一裁罰基準及處理細則第44條第1 項掣開本件
    裁決書，並依前開基準表規定裁處最高額罰鍰1,800 元整，
    核無不當，本件異議為無理由，依道路交通案件處理辦法第
    19條之規定，裁定駁回異議之聲明等情。
二、抗告意旨略以：(一)本案件違反訴願法訴願程序，宜由行政法
    院管轄審理。(二)本件未依循法定程序，告發宣示、審判、執
    行機制，違反未審先判原則，甚而逕以便宜職權行事，依行
    政簡易授權，跳脫標準法定程序，另任性加徵罰則，違背設
    置監理裁決中心組織機制功能，擅自違法仲裁判決，完全喪
    失法治國家社會公義原則，忽視基本人權之違憲作為，實應
    遵循法定標準程序規範。(三)審理未經斟酌異議書內容提要，
    相關程序違法不當及處分實體不合宜比例原則；行政授權行
    使規範逾越法制原則。(四)平議被處分人，其行為觸犯交通違
    規，確認事實存在，接受罰鍰新臺幣600 元，惟其衍生未審
    先判之加倍部分，累增罰鍰新臺幣1800元，實難甘服，爰依
    法提起抗告云云。
三、經查：(一)依道路交通案件處理辦法第第5 條規定：「地方法
    院及其分院應設交通法庭辦理交通案件。」；第13條規定：
    「聲明異議，應以司法狀紙，敘述異議之理由，提出於原處
    分機關為之。原處分機關應於接受異議書狀後5 日內，將該
    案卷宗及有關證物，送交該管地方法院或其分院交通法庭。
    」，即已明示交通案件之聲明異議，由普通法院之地方法院
    及其分院所設交通法庭辦理交通案件，自無從由行政法院管
    轄審理。(二)抗告人即聲明異議人確有未依標誌標線指示兩段
    式左轉行駛之違規行為，有裁決書可證，亦為抗告人所不否
    認，則裁決機關依法裁決，並依違反道路交通管理事件統一
    裁罰標準及處理細則定其數額，並無不合，並無所謂「擅自
    違法仲裁判決，完全喪失法治國家社會公義原則，忽視基本
    人權之違憲作為」之情形，抗告人尚有誤會。(三)道路交通管
    理處罰條例對違反該條例之行為定有各項行政罰，依道路交
    通管理處罰條例第92條第3 項之授權訂定之違反道路交通管
    理事件統一裁罰標準及處理細則第41條第1 項及第48條第1
    項僅係為便利公路主管機關及警察機關於處理違反道路交通
    管理事件能有統一之程序及裁罰標準而訂定之行政規則，為
    具體細節之規定，並未逾越母法之授權，與法律保留原則亦
    無違背，自無「行政授權行使規範逾越法制原則」之情形。
    (四)抗告人被處罰鍰新臺幣1800元，係依行政程序而為裁決，
    並非「未審先判」。至其所處罰鍰新臺幣為「600 元」，或
    「1800元」，因均在道路交通管理處罰條例所規定之法定罰
    則內，亦無違法可言。綜上，本件抗告，並無理由，應予駁
    回。
據上論結，應依道路交通案件處理辦法第26條、刑事訴訟法第41
2 條，裁定如主文。
中　　華　　民　　國　　96　　年　　1 　　月　　18　　日
                  刑事第五庭    審判長法  官  曾永宗
                                      法  官  陳  箐
                                      法  官  任森銓
以上正本證明與原本無異。
不得再抗告。
中　　華　　民　　國　　96　　年　　1 　　月　　18　　日
　　　　　　　　　　　　　　　　　　　書記官  廖素珍
